臺灣高等法院高雄分院刑事判決　　　　 94年度上訴字第726號
上　訴　人
即　被　告　甲○○
上列上訴人因違反毒品危害防制條例案件，不服臺灣高雄地方法
院94年度訴緝字第55號中華民國94年4 月13日第一審判決（起訴
案號：臺灣高雄地方法院檢察署93年度毒偵字第4632號），提起
上訴，本院判決如下：
     主  文
上訴駁回。
     事  實
一、甲○○前因違反肅清煙毒條例案件，經原審以86年度訴字第
    2893號判處有期徒刑3 年8 月確定，於民國88年10月20日縮
    短刑期假釋出監（縮刑期滿日期為90年7 月19日），因假釋
    期滿未經撤銷視為執行完畢。另因施用毒品案件，經原審以
    90年度毒聲字5530號裁定送觀察、勒戒後，認有繼續施用之
    傾向，而以90年度毒聲字第5970號裁定令入戒治處所強制戒
    治1 年，再以91年度毒聲第1313號裁定停止戒治，所餘期間
    付保護管束，嗣因前開停止戒治業於91年10月4 日期滿且未
    經撤銷，視為強制戒治執行完畢，由臺灣高雄地方法院檢察
    署檢察官於91年10月10日以91年度戒毒偵字第941 號為不起
    訴處分確定。詎猶不知悔改，又基於施用第一級毒品海洛因
    之犯意，自前開強制戒治執行完畢釋放後5 年內，於93年6
    月18日16時50分回溯24小時內某時許，在不詳地點、以不詳
    方式，施用第一級毒品海洛因1 次。嗣於93年6 月18日16時
    50分許，為高雄市政府警察局前鎮分局對其定期採尿送驗結
    果，呈現嗎啡陽性反應，而查獲上情。
二、案經高雄市政府警察局前鎮分局報請臺灣高雄地方法院檢察
    署檢察官偵查起訴。
    理  由
一、訊據上訴人即被告固坦承有於93年6 月18日16時50分許，前
    往高雄市政府警察局前鎮分局製作筆錄，並同意採集尿液送
    驗之事實不諱。惟矢口否認有何施用第一級毒品海洛因之犯
    行，辯稱：我並無施用海洛因之情事云云。惟查：
  (一)被告初於原審94年4 月1 日訊問中，業已坦認係因好奇而施
    用第一級毒品海洛因1 次；然於同年4 月6 日原審準備程序
    及審理中，始改稱伊並無施用毒品之犯行，是其前後所述不
    一，所辯顯非無疑。且按，尿液檢驗結果之正確性受到諸多
    因素之影響，如檢體簽收、處理、分析、文件處理及各檢體
    檢驗單位所訂定之CUTOFFVALUE （或閾值）不同等，均會影
    響到最後結果之判讀，目前尿液中煙毒之檢驗方法分述如下
    ：一般實驗室接到尿液煙毒檢驗申請時，第1 步驟為利用免
    疫分析法做初步篩檢，如篩檢濃度小於CUTOFFVALUE 即判讀
    為陰性反應；如篩檢濃度大於CUTOFFVALUE ，則必須進一步
    做確認試驗，確認試驗方法之原理須異於篩檢方法之原理，
    確認試驗方法目前國內常用的方法計有免疫學分析法、TOXI
    - LAB （毒物層析法）、GC（氣體色層分析法）、GC/MS （
    氣體層析質譜儀分析法），依各實驗單位設備不同，選用方
    法而有不同，其精密度依次為GC/MS 優於GC優於TOXI-LAB，
    此有高雄醫學大學附設中和紀念醫院83年6 月14 日 函覆台
    灣高雄地方法院83年5 月9 日高仁刑公股字第9680 號 函可
    資參照。而所謂「氣相層析質譜儀」包括「氣相層析儀」及
    「質譜儀」2 部分，在「氣相層析儀」部分，其方法為將物
    質氣化後，再經分析管分離，由於各種物質之沸點及對管柱
    之吸附力不同，在經過檢測器（detector）測定後，表現出
    不同的滯留時間（retension time），利用滯留時間來判定
    是何種物質；「質譜儀」部分為檢測器，能將物質撞擊成碎
    片，記錄其質譜圖，因每個化合物之鍵結能力不同，故不同
    之物質會有其特定之質譜圖，因此在物質之判斷上有若指紋
    鑑定，因此，理論上如果扣除人為因素（例如檢體之間的污
    染）不予列計者，氣相層析質譜儀之精確度接近100% ， 復
    有行政院退輔會榮民總醫院83年3 月1 日函覆澎湖地方法院
    （83）北總內字第185 號函堪以佐證。又尿液內所含毒品成
    分之檢出，與其投與量、個人體質及檢驗儀器之精密度等有
    關。經查有關文獻資料，甲基安非他命經口服投與後，約有
    70% 於24小時內自尿液中排出，海洛因經注射投與後，迅速
    水解成6-monoacetylmorphine，轉變成嗎啡，再循嗎啡之代
    謝途徑排出體外，約有80% 於24小時內自尿液排出，因此採
    尿化驗應以投與後24小時內所採者為宜，此亦有行政院衛生
    署藥物食品檢驗局（82）藥檢壹字第8225269 號函可查，亦
    為本院歷來審理施用毒品案件職務上已知悉之事項。本件被
    告於前揭時間為警採集之尿液，經送請台灣檢驗科技股份有
    限公司先以酵素免疫分析法 (EIA)初步檢驗，復以氣相層析
    質譜儀法確認檢驗之結果，確呈嗎啡之陽性反應，有該公司
    93 年7月23日濫用藥物尿液檢驗報告及列管毒品人尿液檢體
    採集送驗紀錄表各1 件在卷可稽。揆諸前揭說明，在排除偽
    陽性反應產生可能之情形下，堪認被告確於93年6 月18日16
    時50分回溯24小時內某時許，施用第一級毒品海洛因1 次之
    情甚明。從而被告前揭所辯云云，無非卸責之詞，尚難採信
    。
  (二)又被告前因施用毒品案件，經原審裁定送觀察、勒戒後，認
    有繼續施用毒品之傾向，再以裁定令入戒治處所強制戒治，
    嗣由原審裁定停止戒治，所餘期間付保護管束，嗣因前開停
    止戒治業於91年10月4 日期滿且未經撤銷，視為強制戒治執
    行完畢，由臺灣高雄地方法院檢察署檢察官以91年度戒毒偵
    字第941 號為不起訴處分確定等情，有臺灣高等法院被告全
    國前案紀錄表附卷可參，足認被告確於前開強制戒治執行完
    畢釋放後，5 年內再犯毒品危害防制條例第10條第1 項施用
    第一級毒品海洛因之罪。本件事證明確，被告犯行洵堪認定
    。
二、查海洛因係毒品危害防制條例第2 條第2 項第1 款所定之第
    一級毒品，依法不得持有、施用及販賣。核被告甲○○所為
    ，係違反毒品危害防制條例第10條第1 項之施用第一級毒品
    罪。其施用第一級毒品海洛因命前持有海洛因之低度行為，
    應為施用之高度行為所吸收，均不另論罪。又被告前因違反
    肅清煙毒條例案件，於88年10月20日縮短刑期執行假釋出監
    （縮刑期滿日期為90年7 月19日），嗣因假釋期滿未經撤銷
    視為執行完畢等情，有前開臺灣高等法院被告全國前案紀錄
    表附卷足憑，是其前受有期徒刑之執行完畢後，5 年以內再
    犯有期徒刑以上之本罪，為累犯，應依刑法第47條規定加重
    其刑。
三、原審因而適用毒品危害防制條例第10條第1 項、刑法第11條
    前段，第47條之規定，並審酌被告前因施用毒品案件，經觀
    察勒戒、強制戒治後，竟再為本件施用毒品犯行，足見其惡
    習已深，且戒絕毒癮之意志不堅，未能體悟施用毒品對自己
    、家人造成之傷害及社會之負擔，實屬可議，且犯後否認犯
    行、難見悔意等一切情狀，量處有期徒刑10月。經核原判決
    認事用法並無不合，量刑亦屬適度，被告上訴意旨，仍執前
    詞，否認犯罪，指摘原判決不當，為無理由，應予駁回。
據上論斷，應依刑事訴訟法第368條，判決如主文。
本案經檢察官彭南雄到庭執行職務。
中　　華　　民　　國　　94　　年　　8 　　月　　11　　日
                  刑事第三庭    審判長法  官  周賢銳
                                      法  官  黃仁松
                                      法  官  謝宏宗
以上正本證明與原本無異。
如不服本判決應於收受本判決後10日內向本院提出上訴書狀，其
未述上訴理由者，並得於提起上訴後10日內向本院補提理由書
狀（均須按他造當事人之人數附繕本)「 切勿逕送上級法院」。
中　　華　　民　　國　　94　　年　　8 　　月　　15　　日
                                書   記   官  賴梅琴
附錄本判決論罪科刑法條：
毒品危害防制條例第10條第1項
施用第一級毒品者，處 6 月以上 5 年以下有期徒刑。
                                                      Ｆ
